# 请教陈版关于划拨地变为出让地的处理

提问人：mytruth 时间：2012-05-27 17:15:15
拟上市企业A，成立于 1980 年，A拥有十宗划拨地， 2010 年年年末，市政府出具文件，同意该公司所拥有的划拨地变为出让地，并且不需要补缴土地出让金。企业按照政府出具文件时点的评估值作为土地使用权的入账价值，同时增加资本公积。A企业已办理土地使用权证。
B企业作为市政府的全资国有企业，市政府在 2010 年将B的股权无偿划拨给A持有，同时B企业也有划拨地，类似的做法，政府不收土地出让金，也变为了出让地，并且办理了土地使用权证。
A企业在 2010 年、 2011 年编制合并报表时，B企业的土地使用权也是按照评估值计算。
请教陈版： 1 、A、B企业的会计处理是否正确？ 2 、该种处理方式是否会对企业上市构成障碍？

回答人：chenyiwei
回复 mytruth 的帖子
市政府同意将土地变性为出让地且无需补缴出让金的具体原因？是否涉及国有企业改制重组等特殊背景？相关文件中明确该划拨土地的持有方式为何种情况？与之类似情况的其他国有企业改制时是否仍须补缴出让金？如果是，补缴比例一般为多大？
另外，如果会计上计入资本公积是恰当的，则还须关注这部分资本公积的税务处理问题。

回答人：chenyiwei
回复 mytruth 的帖子
这种处理方式可能会成为上市的障碍，建议律师尽早介入，确定解决方案。
股份有限公司取得土地使用权的方式主要包括：（一）出让方式；（二）租赁方式；（三）国家以一定年期的国有土地使用权作价入股。另外，根据国土局 8 号令第三条的规定，对符合条件的，也可采用保留划拨用地方式予以处置。 国有土地使用权出让，即国家以土地所有者的身份，将土地使用权在一定年限内让与土地使用者，并由土地使用者向国家支付土地使用权出让金的行为。以出让方式取得土地使用权的，其使用权在规定年限内可以转让、出租、抵押、折价入股或者用于生产经营活动。土地使用权出让的最高年限按土地的用途来确定：居住用地 70 年；工业用地 50 年；教育、科技、文化、卫生、体育用地 50 年；商业、旅游、娱乐用地 40 年；综合或者其他用地 50 年。以出让方式取得国有土地使用权的，应审核公司是否有合法的土地使用权证。 国家以土地使用权作价出资（入股），是指国家以一定年期的国有土地使用权作价，作为出资投入改组后的新设企业，该土地使用权由新设企业持有，可以依照土地管理法律、法规关于出让土地使用权的规定转让、作价出资 、出租、抵押。土地使用权作价出资（入股）形成的国家股股权，按照国有资产投资主体由有批准权的人民政府土地管理部门委托有资格的国有股权持股单位统一持有。如改变用途的，应补缴不同用途的土地出让金差价。国家作价出资（入股）方式的审批权限和程序参照授权经营方式的审批权限和审批程序处理。
因此，如果不缴纳出让金，但又不是采用国家作价入股方式（形成国家股股权，按照国有资产投资主体由有批准权的人民政府土地管理部门委托有资格的国有股权持股单位统一持有）进行处置，则违反了相关的国有企业改制时对土地使用权处置的规定。